【裁判字號】    95,訴,201
【裁判日期】    950714
【裁判案由】    廢棄物清理法
【裁判全文】
臺灣宜蘭地方法院刑事判決               95年度訴字第201號
公  訴  人  臺灣宜蘭地方法院檢察署檢察官
被      告  甲○○
                    清水97號.
選任辯護人  曾威龍律師
上列被告因廢棄物清理法案件，經檢察官提起公訴（95年度偵字
第1240號）後，被告先就被訴事實為有罪陳述，經本院合議庭裁
定由受命法官獨任進行簡式審判程序，檢察官復聲請改依協商程
序而為判決，判決如下：
    主  文
甲○○任意棄置有害事業廢棄物，處有期徒刑壹年貳月，緩刑貳
年。
    事實及理由
一、犯罪事實：
    甲○○明知凡從事廢棄物之處理業務，若未依廢棄物清理法
    第41條之規定領有廢棄物處理許可文件，不得從事廢棄物之
    處理，竟於民國93年10、11月間，在其位於宜蘭縣大同鄉○
    ○段461號地號之工寮，從事廢鋁回收熔煉鋁塊之過程中，
    產生有害事業廢棄物含鋁屑廢鑄砂，而於同年11月間，為回
    填上開工寮附近坍方之道路，以車斗容積為長2.13公尺、寬
    1.4公尺、高0.3公尺之鐵牛車載運上開含鋁屑廢鑄砂之有害
    事業廢棄物至宜蘭縣大同鄉○○段462號地號土地即大同鄉
    ○○○路81巷62之1號上方山坡地處理、並任意棄置，共計
    載運4車許，傾倒總面積約0.003754公頃。嗣於93年12月12
    日晚間10時20分許，經民眾向宜蘭縣政府環境保護局陳情，
    該局派員前往勘查，始悉上情。
二、證據：
（一）被告之自白。
（二）行政院環境保護署委託環境檢測機構樣品檢測報告1份。
（三）宜蘭縣政府環境保護局環保報案中心陳情案件處理電腦管
      制單1份。
（四）宜蘭縣政府環境保護局環境稽查工作紀錄1份。
（五）宜蘭縣政府環境保護局、臺灣宜蘭地方法院檢察署會勘紀
      錄各1份。
（六）宜蘭縣羅東地政事務所土地複丈成果圖1份。
（七）照片26張。
三、本件經檢察官與被告於審判外達成協商之合意，且被告已認
    罪，其合意內容為：被告願受科刑範圍為有期徒刑一年二月
    ，緩刑二年。經查，上開協商合意並無刑事訴訟法第455條
    之4第1項所列情形之一，檢察官聲請改依協商程序而為判決
    ，本院爰不經言詞辯論，於協商合意範圍內為協商判決。又
    被告行為後，刑法業於94年2月2日經總統以華總一義字第09
    400014901號令修正公布，並於95年7月l日施行（下稱新刑
    法，修正前刑法下稱舊刑法），參酌最高法院95年5月23日
    刑事庭第8次會議決議，新刑法第2條第l項之規定，係規範
    行為後法律變更所生新舊法律比較適用之準據法，於新刑法
    施行後，應適用新刑法第2條第l項之規定，為「從舊從輕」
    之比較。新刑法第55條但書之規定，係科刑之限制，為法理
    之明文化；新刑法第11條之規定，係將刑法以外之其他刑事
    特別法有「刑罰」及「保安處分」之「法律」之情形，明確
    規範其適用原則，不涉及行為人罪刑之結果，是應均無新舊
    法比較之問題。另查，廢棄物清理法第46條第2項於95年7月
    1日修正施行後刪除原同條第2項之常業犯規定，惟原同條第
    1項之罪刑均未有更動，亦應無比較新舊法之問題；再於比
    較時應就罪刑有關之共犯、未遂犯、想像競合犯、牽連犯、
    連續犯、結合犯以及累犯加重、自首減輕暨其他法定加減原
    因（如身分加減）與加減比例等一切情形，本於統一性及整
    體性原則，綜其全部罪刑之結果而為比較。本案涉及法律變
    更之部分經附表所示比較新舊刑法之規定，適用新法並未較
    有利於被告，故依新刑法第2條第l項前段規定，自應適用行
    為時法即舊刑法。被告未曾受有期徒刑以上刑之宣告，有臺
    灣高等法院被告前案紀錄表存卷可參，其因一時疏忽，致罹
    刑章，犯後已深知悔悟，其歷經此次偵審程序後，當已知所
    警惕，而無再犯之虞，故本院認前開對其宣告之刑，以暫不
    執行為適當，爰併宣告緩刑二年，以啟自新。
四、應適用之法條：
    刑事訴訟法第273條之1第1項、第455條之2第1項、第455條
    之4第2項、第455條之8、第455條之10，廢棄物清理法第46
    條第1款、第4款、95年7月1日施行之刑法第2條第l項、第11
    條、第55條、修正前刑法第74條第1款，判決如主文。
五、本判決除有刑事訴訟法第455條之4第1項第1款、第2款、第4
    款、第6款、第7款所定情形之一，或違反同條第2項規定者
    外，檢察官與被告均不得上訴。
六、如有前項得上訴之情形，得自收受判決送達之日起10日內，
    向本院提出上訴書狀，上訴於第二審法院。
中    華    民    國    95    年    7     月    14    日
                  刑事第四庭法  官     郭淑珍
以上正本證明與原本無異。
                            書記官     林秀麗
中    華    民    國    95    年    7     月    17    日
附錄法條：
廢棄物清理法第46條
有下列情形之一者，處一年以上五年以下有期徒刑，得併科新臺
幣三百萬元以下罰金：
一、任意棄置有害事業廢棄物。
二、事業負責人或相關人員未依本法規定之方式貯存、清除、處
    理或再利用廢棄物，致污染環境。
三、未經主管機關許可，提供土地回填、堆置廢棄物。
四、未依第四十一條第一項規定領有廢棄物清除、處理許可文件
    ，從事廢棄物貯存、清除、處理，或未依廢棄物清除、處理
    許可文件內容貯存、清除、處理廢棄物。
五、執行機關之人員委託未取得許可文件之業者，清除、處理一
    般廢棄物者；或明知受託人非法清除、處理而仍委託。
六、公民營廢棄物處理機構負責人或相關人員、或執行機關之人
    員未處理廢棄物，開具虛偽證明。
附表：
┌──┬───────┬───────┬────────┐
│比較│舊刑法於本案適│新刑法於本案適│依「從舊從輕」原│
│法條│用之法律效果  │用之法律效果  │則綜合比較結果  │
├──┼───────┼───────┼────────┤
│刑法│被告之行為，得│被告之行為，得│被告之行為，均得│
│第74│宣告緩刑，惟緩│宣告緩刑，惟緩│宣告緩刑，惟新刑│
│條第│刑不附條件    │刑得附條件履行│法尚得宣告附條件│
│1款 │              │負擔          │之緩刑，故本案適│
│    │              │              │用新刑法未較有利│
│    │              │              │於被告，應適用行│
│    │              │              │為時法即舊刑法之│
│    │              │              │規定。          │
├──┴───────┴───────┴────────┤
│綜合比較結果：                                        │
│本案綜其全部罪刑之比較，有關緩刑之規定新刑法未較有利於│
│被告，故本案應一體適用行為時法即舊刑法之規定。        │
└───────────────────────────┘


司法院資訊處製作；財團法人民間司法改革基金會備份。
